臺灣桃園地方法院民事簡易判決
111年度桃簡字第227號
原      告  洪錦坤
訴訟代理人  莫怡萍律師
被      告  張佳玲
訴訟代理人  蔡木議
被      告  桃園市龜山地政事務所

法定代理人  王蕙蕙
訴訟代理人  許朝財律師
上列當事人間請求確認所有權存在事件，本院於民國111年7月11
日言詞辯論終結，判決如下：
    主  文
原告之訴駁回。
訴訟費用由原告負擔。
    事實及理由
壹、程序部分：
    被告張佳玲經合法通知，未於最後言詞辯論期日到場，核無
    民事訴訟法第386條所列各款情事，爰依民事訴訟法第433條
    之3規定，依職權一造辯論而為判決。
貳、實體方面
一、原告主張：桃園市○○區○路○○段000地號土地（重測前為桃園
    市○○區○路○○段000○00地號土地，分割自同小段410之29地號
    土地，下稱甲土地）為原告所有，面積為8平方公尺，桃園
    市○○區○路○○段000地號土地（重測前為為桃園市○○區○路○○
    段000○00地號土地，下稱乙土地）為張佳玲所有。原告於民
    國96年10月11日向被告桃園市龜山地政事務所（下稱龜山地
    政）申請重測前甲土地之鑑界，當時龜山地政人員即訴外人
    林添富在重測前甲土地與乙土地間設置1至6號鋼釘點（下稱
    系爭鋼釘）作為甲土地與乙地號土地之界標。本院107年度
    桃簡字第980號張佳玲與原告間請求拆屋還地等事件（下稱
    系爭拆屋還地訴訟），囑託龜山地政測量，龜山地政未以1
    至6號鋼釘點為界標，而將坐落於甲土地上如系爭拆屋還地
    事件第一審判決附圖即龜山地政107年11月22日山測法字第2
    2500號土地複丈成果圖（下稱附圖一）編號A所示原告所有
    鐵皮建物，錯誤測量坐落於乙土地上，占用面積1.51平方公
    尺（下稱A土地及鐵皮屋）。又A土地及原告所有A鐵皮屋既
    在甲土地範圍內，卻遭龜山地政測量屬張佳玲所有乙土地範
    圍內，自有確認原告所有之甲土地面積8平方公尺存在及其
    位置，以及確認A土地及鐵皮屋為原告所有之必要，爰提起
    本件訴訟等語，並聲明：㈠確認原告所有之甲土地面積8平方
    公尺存在及其位置。㈡確認A土地及鐵皮屋為原告所有。
二、被告張佳玲則以：A土地及鐵皮屋位於其所有乙土地範圍內
    等語，資為抗辯，並聲明：原告之訴駁回。
三、被告龜山地政則以：其僅為登記機關，原告對其提起本件確
    認訴訟並無確認利益。又原告於104年間對張佳玲提起確認
    甲、乙土地間界址訴訟，經本院以104年度桃簡字第961號民
    事判決、105年度簡上字第275號民事判決、最高法院107年
    台簡抗字第121號判決確定（下稱系爭確認界址判決），確
    認甲、乙土地間界址為系爭確認界址事件第一審判決附圖二
    （下稱附圖二）所示J-H-I之連接線（下稱系爭確定界址）
    ，張佳玲持系爭確認界址判決向其申請登記，原告自不得再
    對系爭確定界址再事爭執等語，資為抗辯，並聲明：原告之
    訴駁回。
四、本件之爭點：㈠本件確認訴訟有無確認利益？㈡A土地及鐵皮
    屋究係坐落於甲土地，還是乙土地上？
五、本院之判斷：
　㈠經查，甲土地為原告所有，乙土地為被告所有，原告前於104
    年間向本院對張佳玲提起系爭確認界址訴訟，嗣系爭確認界
    址判決確定，確認甲、乙土地間界址為附圖二所示J-H-I之
    連接線（下稱系爭確定界址），龜山地政嗣依系爭確認界址
    判決登記系爭確定界址。張佳玲嗣對原告就A土地及鐵皮屋
    提起系爭拆屋還地訴訟，龜山地政於系爭拆屋還地訴訟審理
    中受本院囑託依系爭確定界址，測量A鐵皮屋坐落於乙土地
    上，占有乙土地面積如附圖一所示等情，有土地登記謄本、
    地籍異動索引、地籍圖謄本、分割合併歷史資料查詢一覽表
    、附圖一及二等證據附卷可參（見本院卷第25頁、第44頁、
    第67至90頁），並經本院調閱系爭確認界址、拆屋還地事件
    卷宗，依卷內資料認定無誤，堪信為真實。
　㈡聲明㈠部分：
　⒈按確認法律關係基礎事實存否之訴，以原告有即受確認判決
    之法律上利益，且不能提起他訴訟者為限，始得提起之，此
    觀民事訴訟法第247條第1項、第2項規定自明。所謂即受確
    認判決之法律上利益，係指因法律關係之存否不明確，致原
    告在私法上之地位有受侵害之危險，此項危險得以對於被告
    之確認判決除去之而言（最高法院110年度台上字第3255號
    民事判決參照）。
　⒉經查，原告聲明㈠請求確認原告所有之甲土地面積8平方公尺
    存在及其位置，係就法律關係基礎事實之存否提起確認之訴
    。又原告提起聲明㈠訴訟之目的在於主張A土地及鐵皮屋在其
    所有甲土地面積8平方公尺範圍內，惟原告既已提起聲明㈡即
    請求確認A土地及鐵皮屋坐落於甲土地上而為原告所有之訴
    訟，且較聲明㈠之聲明具體及明確，則依原告之主張，聲明㈠
    已可由聲明㈡所取代。從而，聲明㈠既得提起他訴訟取代，依
    上開說明，自欠缺確認利益而應予駁回。
　㈢聲明㈡部分：
　⒈按土地法第69條規定得由地政機關更正登記之錯誤或遺漏，
    係指不涉私權爭執之情形而言。如果登記是否有錯誤或遺漏
    ，涉及私權之爭執，即應由主張因登記錯誤或遺漏而受有不
    利益之一方，訴請他方同意辦理更正（最高法院95年度台上
    字第929號民事判決參照）。次按當事人之一造以確定判決
    之結果為基礎，於新訴訟用作攻擊防禦方法時，他造應受其
    既判力之拘束，不得以該確定判決言詞辯論終結前，所提出
    或得提出而未提出之其他攻擊防禦方法為與確定判決意旨相
    反之主張，法院亦不得為反於確定判決意旨之裁判，此就民
    事訴訟法第400條規定趣旨觀之尤明（最高法院109年度台上
    字第2743號民事判決參照）。
　⒉龜山地政部分：
　　經查，原告請求確認A土地及鐵皮屋坐落於甲土地上，係涉
    及原告與張佳玲間私權爭執，則應由原告就A土地之歸屬對
    張佳玲提起訴訟，迄獲致有利判決後始得請求龜山地政為更
    正登記，而非逕對龜山地政提起民事訴訟。原告對龜山地政
    提起聲明㈡之確認訴訟，無從除去原告所主張受侵害之私權
    危險，即難認原告有即受確認判決之法律上利益。從而，原
    告對龜山地政提起聲明㈡之確認訴訟，欠缺確認利益，應予
    駁回。
　⒊張佳玲部分：
　　經查，系爭確認界址判決既已確定，確認甲、乙土地間界址
    為系爭確定界址，而原告有關應以系爭鋼釘作為界址之主張
    復於系爭確認界址確定判決言詞辯論終結前已提出，原告自
    應受確定判決既判力即系爭確定界址之拘束，而不得主張應
    以其所稱系爭鋼釘位置作為界址。又A土地及鐵皮屋既係位
    於系爭確定界址乙土地側，本院及原告復受系爭確定界址之
    拘束，自應認A土地及鐵皮屋係位於乙土地上，原告對張佳
    玲起訴請求確認A土地及鐵皮屋坐落於甲土地上而為原告所
    有，自屬無據。
六、綜上所述，原告請求㈠確認原告所有之甲土地面積8平方公尺
    存在及其位置。㈡確認A土地及鐵皮屋為原告所有，為無理由
    ，應予駁回。
七、原告雖聲請至現場勘驗系爭鋼釘是否存在等語（見本院桃簡
    卷第110頁背面），然其目的在確認甲、乙土地間界址，而
    甲、乙土地間界址業經系爭確認界址確定判決確認為系爭確
    定界址已見前述，原告上開聲請自無調查必要，併予敘明。
八、本件事證已臻明確，兩造其餘攻擊防禦方法，於本判決結果
    不生影響，爰不逐一論述，併此敘明。
九、訴訟費用負擔之依據：民事訴訟法第78條。
中　　華　　民　　國　　111 　年　　8 　　月　　12　　日
                  桃園簡易庭  法  官  張明宏
以上為正本係照原本作成。
如不服本判決，應於送達後20日內，向本院提出上訴狀並表明上
訴理由，如於本判決宣示後送達前提起上訴者，應於判決送達後
20日內補提上訴理由書（須附繕本）。
如委任律師提起上訴者，應一併繳納上訴審裁判費。   
中　　華　　民　　國　　111 　年　　8 　　月　　12　　日
                              書記官  石曉芸